【裁判字號】    98,上訴,1802
【裁判日期】    981105
【裁判案由】    偽造文書等
【裁判全文】
臺灣高等法院臺中分院刑事判決  98年度上訴字第1761、1802號
上  訴  人  臺灣臺中地方法院檢察署檢察官
上  訴  人
即  被  告  丁○○
            甲○○
            乙○○
被      告  丙○○
上列2人共同
選任辯護人  張究安律師
            劉思顯律師
上列上訴人因被告等偽造文書等案件，不服臺灣臺中地方法院97
年度訴字第4761號、98年度訴字第461號，中華民國98年8月7日
第一審判決（起訴案號：臺灣臺中地方法院檢察署97年度偵字第
15934、19643、22500號，追加起訴案號：97年度偵字第27729號
），提起上訴，本院判決如下：
    主  文
原判決關於丁○○就如附表所示犯罪事實欄二之(一)、二之(二)、二
之(六)部分，及乙○○部分均撤銷。
丁○○犯如附表所示犯罪事實欄二之(一)、二之(二)、二之(六)之罪，
各處如附表所示犯罪事實欄二之(一)、二之(二)、二之(六)之刑。
乙○○無罪。
其他上訴駁回。
丁○○撤銷改判如附表所示犯罪事實欄二之(一)、二之(二)、二之(六)
之刑，與上訴駁回部分所處如附表所示犯罪事實欄二之(三)、二之
(四)、二之(五)之刑，應執行有期徒刑年拾月。
    犯罪事實
一、丁○○前曾因偽造有價證券案件，經臺灣高等法院臺南分院
    判處有期徒刑7年確定，入監執行後，於民國93年4月30日假
    釋付保護管束，迄95年7月15日保護管束期滿未經撤銷假釋
    ，視為徒刑執行完畢。甲○○前曾因恐嚇、傷害案件，經本
    院分別判處有期徒刑7月、5月確定，應執行有期徒刑10月，
    於96年2月28日因縮短刑期執行完畢。
二、緣丁○○及其女友乙○○均為臺中市「佛光山惠中寺」（下
    簡稱惠中寺）之信徒，江慧淑於平日則會參與惠中寺之活動
    。於95年10月間，丁○○透過亦為惠中寺信徒之土地代書劉
    月琴介紹而認識江慧淑，得知江慧淑與其夫何協固有意從事
    土地買賣投資，乃分別於96年2月13日、96年3月20日，仲介
    江慧淑夫婦購買二筆土地成交，因而取得江慧淑夫婦之信任
    後，丁○○利用知悉江慧淑夫婦有購買水湳經貿園區土地之
    意願，竟夥同甲○○、江秉榮、徐法興（後二人業經原審法
    院判處罪刑確定）及多名真實姓名、年籍不詳之假地主、假
    仲介等成年男子共同基於意圖為自己不法所有及行使偽造文
    書之犯意聯絡，分別為下列之犯罪行為：
  (一)、丁○○等先於不詳時間、地點，委由姓名年籍不詳之成年
      人偽造地主廖學國所有之臺中市西屯區戶政事務所印鑑證
      明（登記日期96年7月5日）、臺中市中正地政事務所西屯
      區○○段803地號（下稱廣福段803地號）土地所有權狀（
      發狀日期62年6月）、臺中市中興地政事務所土地所有權
      狀（發狀日期96年1月30日，權狀字號096中興字第001161
      號）各1張，復偽刻廖學國之印章1枚；另江秉榮委由姓名
      年籍不詳綽號「阿成」之成年男子偽造含「內政部印」公
      印文之廖學國國民身分證1張後，由江秉榮出面佯稱：其
      為惠中寺金剛分會之師兄，而撥打電話給不知情之代書劉
      月琴，向劉月琴表示廣福段803地號之地主廖學國欲出售
      土地，劉月琴隨即將此投資機會告知江慧淑，江慧淑因曾
      聽丁○○提起其舅媽想買「水湳經貿園區」之土地，遂轉
      與丁○○協商後，決定由丁○○代表其舅媽與江慧淑合夥
      購買該筆土地。嗣於96年6月11日，丁○○、江秉榮、徐
      法興、劉月琴、江慧淑等人（起訴書誤以乙○○亦在現場
      ），在臺中市○○路○段458號之藝園堂人文茶館內，由徐
      法興假冒係地主廖學國，與江慧淑簽訂土地買賣契約書，
      徐法興出示偽造之廖學國國民身分證及上開土地所有權狀
      予江慧淑等人而行使之，並在土地買賣契約書上偽簽廖學
      國之署名3枚及偽蓋印文17枚，而偽造用以表示廖學國本
      人出售土地之私文書，再持交江慧淑而行使，足生損害於
      廖學國本人及江慧淑。旋於同日，由江慧淑當場交付現金
      新臺幣（下同）1百萬元及面額130萬元之支票給徐法興；
      復於96年7月11日，江慧淑再交付發票人江慧淑、面額180
      萬元之郵局本票及發票人為何協固、面額270萬元之郵局
      本票各1張，共計給付450萬元予丁○○，上揭450萬元本
      票，並於同日由丁○○利用不知情之乙○○所開設之台中
      漢口路郵局帳號00000000000000號帳戶兌領；再於96年7
      月18日，何協固自臺中市農會，匯款450萬元至乙○○之
      上開台中漢口路郵局帳戶內，並旋由丁○○提領一空。
      本件土地買賣案，丁○○等人共計詐得1130萬元（起訴書
      誤為1030萬元），其中徐法興分得報酬110萬元，江秉榮
      分得報酬80萬元。
  (二)、徐法興於上開假冒地主廖學國與江慧淑訂約時，另向江慧
      淑誆稱：其叔叔廖萬得亦擁有廣福段803地號土地之持分
      ，現在有意出售土地云云，致江慧淑信以為真而陷於錯誤
      ，遂與丁○○商量後，決定再合夥購買地主廖萬得之土地
      。俟由徐法興尋得（起訴書誤為江秉榮）某姓名、年籍不
      詳之成年男子冒充地主廖萬得（下稱假地主廖萬得），並
      由江秉榮再委由上開姓名年籍不詳綽號「阿成」之成年男
      子偽造含「內政部印」公印文之廖萬得國民身分證1張後
      ，再由江秉榮仲介假地主廖萬得與江慧淑夫妻洽談買賣土
      地事宜。嗣於96年7月9日，丁○○、江秉榮、徐法興、假
      地主廖萬得及不知情之乙○○，與江慧淑、劉月琴等人復
      在上開藝園堂人文茶館內，由假地主廖萬得與江慧淑簽立
      土地買賣契約書，並出示偽造之廖萬得國民身分證予江慧
      淑等人以行使之，假地主廖萬得並在土地買賣契約書上偽
      造廖萬得之署名2枚及指紋12枚，而偽造用以表示廖萬得
      本人出售土地之私文書，再持交江慧淑而行使，足生損害
      於廖萬得本人及江慧淑。江慧淑則當場交付現金100萬元
      及票號A0000000號、面額200萬元、受款人為乙○○之郵
      局支票1張給假地主廖萬得，於翌日（96年7月10日），上
      揭200萬元支票即在乙○○臺中漢口路郵局帳戶兌領。本
      件土地買賣案，丁○○等人共詐得300萬元，假地主廖萬
      得分得報酬70萬元。
  (三)、又於96年8月間，丁○○再與江秉榮、甲○○等人，共同
      設局在江慧淑之汽車雨刷上夾放出售水湳經貿園區土地之
      廣告單1張，以誘使江慧淑與廣告單上刊載之土地代書陳
      善其聯繫，且丁○○等另尋得真實姓名年籍不詳之成年男
      子冒充土地代書陳善其（下稱假代書陳善其），江秉榮則
      尋得姓名年籍不詳之成年男子冒充為臺中市○○區○○段
      311地號之地主許瑞慶（下稱假地主許瑞慶），並由江秉
      榮委由姓名年籍不詳之人偽造含「內政部印」公印文之許
      瑞慶國民身分證1張，丁○○等則委由姓名年籍不詳之人
      偽刻許瑞慶、陳善其之印章各1顆；再由甲○○出面承租
      臺中市○○路159號之房屋作為假地主許瑞慶之住處。嗣
      於96年8月間某日上午，江慧淑發現該張廣告單後，信以
      為真而陷於錯誤，遂撥打電話與假代書陳善其連繫詢問購
      地事宜，江慧淑夫妻復邀約何協固之兄何忠厚、丁○○共
      同購買該筆土地，並委託丁○○處理與假代書陳善其洽談
      買賣土地之事。嗣於96年8月29日下午1時許，何協固、何
      忠厚、江慧淑，與丁○○、假地主許瑞慶、假代書陳善其
      、偽為假地主許瑞慶姪子之真實姓名年籍不詳綽號「阿忠
      」成年男子及不知情之乙○○等人，在臺中市○○路159
      號之假地主許瑞慶住處，由江慧淑、何忠厚與假地主許瑞
      慶簽立不動產買賣契約書，假地主許瑞慶出示偽造之許瑞
      慶國民身分證予江慧淑等人以行使之，並在該不動產買賣
      契約書上偽簽許瑞慶之署名3枚及偽蓋印文15枚，假代書
      陳善其則偽簽陳善其之署名1枚及偽蓋印文1枚，而偽造用
      以表示由陳善其介紹許瑞慶與江慧淑買賣土地之私文書，
      再持交江慧淑而行使，足生損害於許瑞慶、陳善其本人及
      江慧淑。何協固則當場交付其所簽發之臺中民權路郵局票
      號A0000000、A0000000號、面額均為350萬元之支票2張給
      假地主許瑞慶，假地主許瑞慶復於支票影本上偽造許瑞慶
      之署名及印文各1枚，而偽造用以表示收受該2張支票之私
      文書，再持交何協固行使之。於同日，上開2張支票在丁
      ○○所有之雲林斗六西平路郵局帳號00000000000000號帳
      戶內兌領。本件土地買賣案，丁○○等人共詐得700萬元
      ，其中江秉榮分得報酬130萬元、甲○○分得報酬30萬元
      。
  (四)、嗣丁○○、江秉榮、甲○○等人為掩飾上開(三)之不法行為
      ，復於不詳時間、地點，製作內容為：許瑞慶委託丁○○
      代為領錢之證明單一張（日期載為96年8月29日），並在
      立據人處偽造許瑞慶署名及印文各1枚，而偽造用以表示
      許瑞慶委由丁○○兌領上開2張支票之私文書，再於97年2
      月14日臺灣臺中地方法院檢察署檢察官偵訊時，由丁○○
      提出於偵查庭而行使之，足生損害於許瑞慶本人，復經檢
      察官扣得上開領據1紙。
  (五)、另於96年9月間，劉月琴得悉惠中寺金剛分會之師兄謝世
      明有意從事土地仲介，乃介紹丁○○與謝世明認識，丁○
      ○向謝世明表示臺中市○○區○○段803地號之地主廖學
      琛欲出售土地，謝世明遂介紹趙聰仁（起訴書誤為趙聰明
      ）、胡秀琴夫婦購買該筆土地。丁○○、江秉榮、林臣基
      （於97年12月7月死亡，業經檢察官為不起訴處分）等人
      共同基於為自己不法所有及偽造私文書之犯意聯絡，先偽
      刻廖學琛之印章1枚，復偽造出售廣福段803地號授權書1
      張，並在授權書上偽簽廖學琛、陳善其之署名各1枚及偽
      蓋廖學琛之印文1枚，而偽造用以表示地主廖學琛已授權
      陳善其處理出售土地事宜之私文書，於不詳時間、地點，
      持交趙聰仁而行使之，足生損害於廖學琛、陳善其本人。
      嗣丁○○等人尋得真實姓名年籍不詳之成年男子二名分別
      假冒為臺中市○○區○○段803地號之地主廖學琛（下稱
      假地主廖學琛）及假代書陳善其（下稱假代書陳善其），
      於96年9月中旬之某日上午10時許，在臺中市○○○路之
      某咖啡廳內，由林臣基、假地主廖學琛、假代書陳善其等
      人出面，欲與買主趙聰仁簽立土地買賣契約書；惟因趙聰
      仁先前已查知地主廖學琛係遭人假冒，而未陷於錯誤，並
      要求賣方應出具地主廖學琛之國民身分證正本及土地所有
      權狀正本，而賣方林臣基等人亦要求趙聰仁應以現金之方
      式交付訂金600萬元，雙方因之未能簽立買賣契約書，從
      而，丁○○等人此次騙局始未能得逞。
  (六)、之後，丁○○、江秉榮、徐法興等人為掩飾上開(一)、(二)之
      不法行為，於不詳時間、地點，基於共同犯意聯絡，製作
      內容為廖學國於96年7月12日、96年7月18日，分別收到乙
      ○○交付450萬元之領據各1張，並分別偽簽廖學國之署名
      【上開2張據領上之「廖學國」簽名均係徐法興所簽，徐
      法興所為之此一犯行，追加起訴書並未論及，宜由檢察官
      另行起訴，詳後說明】及偽蓋印文各1枚；另委由姓名年
      籍不詳之成年人偽刻廖萬得之印章1顆後，製作內容為廖
      萬得於96年7月10日，收到乙○○交付200萬元之領據1紙
      ，並在領據上偽簽廖萬得之署名及偽蓋印文各1枚，而偽
      造用以表示自乙○○之帳戶內所提領之現金已交付給廖學
      國、廖萬得（起訴書誤載為廖萬國）之私文書。嗣於97年
      7月24四日臺灣臺中地方法院檢察署檢察官傳喚丁○○、
      乙○○時，由丁○○提出於該署偵查庭而行使之，足生損
      害於廖學國、廖萬得本人。
三、案經何協固、何忠厚委由阮春龍律師及趙聰仁提出告訴暨由
    江慧淑訴由臺中市警察局第四分局報請臺灣臺中地方法院檢
    察署檢察官偵查起訴。
    理  由
壹、有罪部分（即被告丁○○、甲○○部分）：
甲、證據能力說明：
    按被告以外之人（包括證人、鑑定人、告訴人、被害人及共
    同被告等）於審判外之陳述，雖不符刑事訴訟法第159條之1
    至第159條之4之規定，而經當事人於審判程序同意作為證據
    ，法院審酌該言詞陳述或書面陳述作成之情況，認為適當者
    ，亦得為證據；又當事人、代理人或辯護人於法院調查證據
    時，知有第159條第1項不得為證據之情形，而未於言詞辯論
    終結前聲明異議，視為有前項之同意，同法第159條之5亦有
    明文。立法意旨在於傳聞證據未經當事人反對詰問予以核實
    ，原則上先予排除，惟若當事人已放棄反對詰問權，於審判
    程序中表明同意該等傳聞證據可作為證據；或於言詞辯論終
    結前未聲明異議，基於尊重當事人對傳聞證據之處分權，及
    證據資料愈豐富，愈有助於真實發現之理念，且強化言詞辯
    論主義，使訴訟程序得以順暢進行，上開傳聞證據亦均具有
    證據能力。查本案被告、公訴人於原審及本院審理時就本院
    下列所引用證據，並未加爭執，且本院審酌證據作成之形成
    ，均無瑕疵，並與待證事實具有關聯性等情況，認為適當，
    且無違法取得之情形，既經本院依刑事訴訟法規定調查證據
    程序，均具有證據能力，合先敘明。
乙、實體部分：
一、訊之上訴人即被告丁○○矢口否認有何上揭偽造文書或詐欺
    取財等犯行，辯稱：本件均係代書劉月琴、陳善其設局構陷
    ，故意訛稱要其提供帳戶兌現買賣價款，以取得得交付價金
    之證明，江慧淑等人配合演出，其係被害人云云。訊之上訴
    人即被告甲○○固坦承知悉丁○○等人之不法計畫，而出面
    承租臺中市○○路15 9號之房屋，供丁○○等使用，並收取
    30萬元之代價等情不諱，然否認有參與偽造許瑞慶委託丁○
    ○代為領錢之證明單，辯稱：其未曾參與領錢之事云云。惟
    查上開犯罪事實，業據被告丁○○、甲○○於原審審理時均
    坦承不諱（除被告丁○○辯稱：伊並非主謀外），且彼此供
    述，與同案被告江秉榮、徐法興自白情節互核大致相符（除
    每位被告詳細之分工細節、每人分得之詐騙金額有部分稍有
    出入外），並經告訴人江慧淑、何協固、何忠厚、趙聰仁、
    被害人廖學國、廖萬得、證人劉月琴、胡秀琴、賴世明於警
    詢、偵查或原審審理時指訴及證述明確，復有被告乙○○之
    台中漢口路郵局帳號00000000000000號帳戶自96年1月1日至
    97年2月20日之客戶歷史交易清單、被告丁○○所有之雲林
    斗六西平路郵局帳號00000000000000號帳戶於95年12月21日
    至96年12月18日間之客戶歷史交易；偽造之廖學國之臺中市
    西屯區戶政事務所印鑑證明影本1張、偽造之廖學國所有廣
    福段803地土地所有權狀（發狀日期為62年6月）影本1張、
    偽造之廖學國所有廣福段803地號臺中市中興地政事務所土
    地所有權狀（發狀日期為96年1月30日）影本1張、偽造之廖
    學國國民身分證影本1張、廖學國與江慧淑簽訂之土地買賣
    契約書影本1份、告訴人江慧淑郵局帳號00000000000000號
    帳戶之內頁（於96年7月11日提開業支180萬元）影本1紙、
    告訴人何協固之郵局帳號00000000000000號帳戶之內頁（於
    97年7月11日提開業支270萬元）影本1張、告訴人何協固提
    出之臺中市農會跨行匯出匯款回單（匯款450萬元至被告乙
    ○○之臺中漢口路郵局帳戶）影本1張、偽造之廖學國於96
    年7月12日收到被告乙○○交付之450萬元之領據1張、偽造
    之廖學國於96年7月18日收到被告乙○○交付之450萬元之領
    據1張；偽造之廖萬得國民身分證影本1張、廖萬得與江慧淑
    簽訂之土地買賣契約書1份、票號A0000000號、面額200萬元
    、受款人為被告乙○○之郵局支票影本1張、告訴人何協固
    之郵局帳號00000000000000號帳戶之內頁（於96年7月9日提
    開業支200萬元）影本1張、廖萬得於96年7月10日收到被告
    乙○○交付之200萬元之領據1張；偽造之許瑞慶國民身分證
    影本1張、許瑞慶與何忠厚、江慧淑之不動產買賣契約書1份
    、票號A0000000號、面額350萬元、受款人為許瑞慶之郵局
    支票影本1張、票號A0000000號、面額350萬元、受款人為許
    瑞慶之郵局支票影本1張、偽造之許瑞慶委託丁○○代為領
    錢之證明正本1張；偽造之廖學琛授權陳善其出售廣福段803
    地號授權書1張等在卷可資佐證。再者，由告訴人江慧淑、
    何協固所證述，相關之土地買賣事宜（包括假地主廖學國、
    廖萬得、許瑞慶案），均係由被告丁○○與渠等聯係，土地
    之買賣價金亦係依被告丁○○之要求匯入同案被告乙○○或
    被告丁○○本人之帳戶內，且同案被告徐法興亦明確供稱，
    被告丁○○係本案之主謀；被告江秉榮亦供稱所有詐騙事宜
    ，均係伊與被告邱賢所策畫等語，凡此均可知被告丁○○係
    本件土地詐騙案之核心人物，其所辯並非主謀一語，並無可
    採信。又本件證人劉月琴與被告丁○○並無夙怨，有何策畫
    本件相關詐騙案以陷害丁○○之必要；況本件主要買賣價金
    均由被告丁○○經手分配，被告丁○○又未提出劉月琴曾從
    中分得任何利益，顯與主導本件詐騙案之情節不符。至被害
    人江慧淑平白損失所交付之鉅額買賣價金，無從取回，雖至
    愚亦無以此方式配合構陷他人之可能，故被告丁○○辯稱係
    遭劉月琴構陷云云，亦與事實不符，不足採信。再者，就犯
    罪事實二之(四)部分，雖係由被告丁○○提出於檢察官而行使
    之，以掩飾彼等犯行，然徵諸如犯罪事實欄二之(三)部分之犯
    行，被告甲○○係自始即有參與，並於事後分得犯罪所得30
    萬元，則此部分犯行是否遭識破，其顯然具有重大利害關係
    ，其於原審審理中就犯罪事實二之(四)部分所為自白，應無違
    背自由意識或與事實相違之可能，其事後所辯，亦無可採。
    綜上各情，本件事證明確，被告丁○○、甲○○徐法興之各
    個犯行，均堪認定。
二、按刑法第212條所謂「其他相類之證書、介紹書」，係指與
    關於品行、能力、服務之證書、介紹書相類似之文書而言，
    如其具有公文書之性質，則依特別法優於普通法之原則，尚
    無適用同法第211條而論以偽造公文書之餘地。次按刑法第2
    18條第1項所稱之公印，係指由政府依印信條例第6條相關規
    定製發之印信，用以表示公署或公務員之資格，即俗稱之大
    印及小官章而言，如不足以表示公署或公務員之資格者，即
    非公印，本件偽造之「廖學國」、「廖萬得」、「許瑞慶」
    國民身分證上之「內政部印」印文各1枚，為表示內政部公
    署之公印文甚明（最高法院69年台上字第1676號判例、90年
    度台上字第2522號判決參照）。又國民身分證固屬刑法第21
    2條之特種文書，惟戶籍法於97年5月28日增訂公布第75條第
    1項，規定：「意圖供冒用身分使用，而偽造、變造國民身
    分證，足以生損害於公眾或他人者，處五年以下有期徒刑、
    拘役或科或併科新台幣五十萬元以下罰金」；依其內容，關
    於偽造國民身分證部分，應屬刑法第212條之特別規定。至
    於刑法第218條第1項之偽造公印文罪，並未修正，且與戶籍
    法第75條第1項之構成要件不同，自難謂戶籍法第75條第1項
    係刑法第218條第1項之特別法（最高法院97年度台上字第51
    14號判決可資參照）。又偽造、變造國民身分證，並不當然
    需要偽造國民身分證上之公印文，是偽造、變造國民身分證
    ，自不能當然包括偽造公印文在內。而偽造公印文，刑法第
    218條既有獨立處罰規定，且較戶籍法第75條第1項規定之處
    罰為重，則於偽造國民身分證同時偽造公印文者，即難僅論
    以戶籍法第75條第1項之罪，而置刑法第218條第1項處刑較
    重之罪於不問，是以，偽造國民身分證，如有偽造公印文之
    行為，仍應構成刑法第218條第1項之偽造公印文之罪（戶籍
    法第75條立法理由、大法官釋字第82號解釋、最高法院97年
    度台非字第328號判決意旨參照），檢察官認應逕依戶籍法
    第75條第1項之特別法規定處罰，尚有未洽，合先敘明。而
    被告丁○○、甲○○所犯各罪，如下說明：
  (一)、查偽造之廖學國所有臺中市西屯區戶政事務所印鑑證明（
      登記日期96年7月5日）、臺中市中正地政事務所西屯區○
      ○段803地號土地所有權狀（發狀日期62年6月）、臺中市
      中興地政事務所土地所有權狀（發狀日期96年1月30日，
      權狀字號096中興字第001161號），均係公文書。核被告
      丁○○就前開犯罪事實欄二之(一)之行為，係犯刑法第216
      條、第210條之行使偽造私文書【假冒廖學國名義簽訂買
      賣契約，並行使之】、第216條、第211條之行使偽造公文
      書【行使上開公文書】、第218條第1項之偽造公印【偽造
      含「內政部印」公印文之廖學國國民身分證】、第339條
      第1項之詐欺取財【向告訴人江慧淑、何協固詐騙1130萬
      元】罪。被告丁○○偽造印章、偽造印文、署押之行為，
      係偽造私文書之階段及部分行為；偽造文書後復持以行使
      ，其偽造之低度行為，應為行使之高度行為所吸收，均不
      另論罪。被告丁○○與江秉榮、徐法興及前開姓名年籍不
      詳之成年人【即被告丁○○委託之偽造地主廖學國所有之
      臺中市西屯區戶政事務所印鑑證明、臺中市中正地政事務
      所西屯區○○段803地號土地所有權狀（發狀日期62年6月
      ）、臺中市中興地政事務所土地所有權狀（發狀日期96年
      1月30日，權狀字號096中興字第001161號）及偽刻廖學國
      之印章1顆之人】、及被告江秉榮委託之姓名年籍不詳綽
      號「阿成」之成年男子【即偽造含「內政部印」公印文之
      廖學國國民身分證之人】，就此一犯行，彼此間有犯意聯
      絡及行為分擔，俱為共同正犯。被告丁○○與江秉榮、徐
      法興就前開犯罪事實欄二之(一)之行使偽造私文書、行使偽
      造公文書、偽造公印及詐欺取財四罪間，於社會觀念及刑
      法評價上係一行為觸犯數罪名之想像競合犯，應從一重之
      行使偽造公文書罪論處。
  (二)、被告丁○○就前開犯罪事實欄二之(二)之行為，係犯刑法第
      216條、第210條之行使偽造私文書【假冒廖萬得名義簽訂
      買賣契約，並行使之】、第218條第1項之偽造公印【偽造
      含「內政部印」公印文之廖萬得國民身分證】、第339條
      第1項之詐欺取財【向告訴人江慧淑、何協固詐騙300萬元
      】罪。被告丁○○前揭偽造署押、印文之行為，係偽造私
      文書之部分行為，偽造私文書後復持以行使，其偽造之低
      度行為，應為行使之高度行為所吸收，均不另論罪。被告
      丁○○與江秉榮、徐法興及假地主廖萬得之成年男子，就
      此一犯行，彼此間有犯意聯絡及行為分擔，俱為共同正犯
      。被告丁○○前開犯罪事實欄二之(二)之行使偽造私文書、
      偽造公印及詐欺取財三罪間，係一行為觸犯數罪名之想像
      競合犯，應從一重之行使偽造私文書罪論處。
  (三)、被告丁○○、甲○○就前開犯罪事實欄二之(三)之行為，均
      係犯刑法第216條、第210條之行使偽造私文書【假冒許瑞
      慶名義簽訂買賣契約，並行使之】、第218條第1項之偽造
      公印【偽造含「內政部印」公印文之許瑞慶國民身分證】
      、第339條第1項之詐欺取財【向告訴人江慧淑、何協固詐
      騙700萬元】罪。被告丁○○等人偽造許瑞慶、陳善其印
      章、偽造印文、署押之行為，係偽造私文書之階段及部分
      行為；又偽造私文書後復持以行使，其偽造之低度行為，
      應為行使之高度行為所吸收，均不另論罪。被告丁○○、
      甲○○與江秉榮及假地主許瑞慶、假代書陳善其、偽為假
      地主許瑞慶姪子之綽號「阿忠」之成年男子，就此一犯行
      ，彼此間有犯意聯絡及行為分擔，俱為共同正犯。被告丁
      ○○、甲○○就前開犯罪事實欄二之(三)之行使偽造私文書
      、偽造公印及詐欺取財三罪間，係一行為觸犯數罪名之想
      像競合犯，應從一重之行使偽造私文書罪論處。
  (四)、被告丁○○、甲○○等人為掩飾上開二之(三)之不法行為，
      復於不詳時間、地點，製作內容為：許瑞慶委託丁○○代
      為領錢之證明單1張（日期載為96年8月29日），並在立據
      人處偽造許瑞慶署名及印文各1枚，而偽造用以表示許瑞
      慶委由丁○○兌領上開2張支票之私文書，再於97年2月14
      日臺灣臺中地方法院檢察署檢察官偵訊時，由丁○○提出
      於偵查庭而行使之，足生損害於許瑞慶本人之行為，係犯
      刑法第216條、第210條之行使偽造私文書罪。被告丁○○
      等人前揭偽造印章、偽造署押、印文之行為，係偽造私文
      書之部分行為；偽造私文書後復持以行使，其偽造之低度
      行為，應為行使之高度行為所吸收，均不另論罪。被告丁
      ○○、甲○○與江秉榮等人，就此一犯行，彼此間有犯意
      聯絡及行為分擔，俱為共同正犯。
  (五)、被告丁○○就前開犯罪事實欄二之(五)之行為，係犯刑法第
      216條、第210條之行使偽造私文書【行使偽造之廖學琛授
      權陳善其出售廣福段803地號之授權書】、第339條第3項
      、第1項之詐欺取財未遂罪。被告丁○○等人前揭偽造印
      章、偽造署押、印文之行為，係偽造私文書之部分行為；
      又偽造私文書後復持以行使，其偽造之低度行為，應為行
      使之高度行為所吸收，均不另論罪。被告丁○○與江秉榮
      及林臣基、假地主廖學琛、假代書陳善其等人，就此一犯
      行，彼此間有犯意聯絡及行為分擔，俱為共同正犯。被告
      丁○○與江秉榮等人就前開犯罪事實欄二之(五)之行使偽造
      私文書、詐欺取財未遂二罪間，係一行為觸犯數罪名之想
      像競合犯，應從一重之行使偽造私文書罪論處。
  (六)、被告丁○○等人為掩飾上開二之(一)、(二)之不法行為，於不
      詳時間、地點，基於共同犯意聯絡，製作內容為廖學國於
      96年7月12日、96年7月18日，分別收到乙○○交付450萬
      元之領據各1張，並分別偽簽廖學國之署名【上開2張據領
      上之「廖學國」簽名均係徐法興所簽，此為徐法興自承，
      徐法興所為之此一犯行，追加起訴書並未論及，宜由檢察
      官另行起訴】及偽蓋印文各1枚；另委由姓名年籍不詳之
      成年人偽刻廖萬得之印章1顆後，製作內容為廖萬得於96
      年7月10日，收到乙○○交付200萬元之領據1紙，並在領
      據上偽簽廖萬得之署名及偽蓋印文各1枚，而偽造用以表
      示自乙○○帳戶內所提領之現金已交付給廖學國、廖萬得
      之私文書。嗣於97年7月24日臺灣臺中地方法院檢察署檢
      察官傳喚丁○○、乙○○時，由丁○○提出於該署偵查庭
      而行使之，足生損害於廖學國、廖萬得本人之行為，係犯
      刑法第216條、第210條之行使偽造私文書罪。被告丁○○
      等人前揭偽造印章、偽造署押、印文之行為，係偽造私文
      書之部分行為；又偽造私文書後復持以行使，其偽造之低
      度行為，應為行使之高度行為所吸收，均不另論罪。被告
      丁○○與江秉榮、徐法興等人就此一犯行，彼此間有犯意
      聯絡及行為分擔，俱為共同正犯。被告丁○○等於97年7
      月24日檢察官偵查時，同時行使偽造之廖學國、廖萬得領
      據，係一行為觸犯數罪名之想像競合犯，應以一行使偽造
      私文書罪論處。
三、被告丁○○所犯上開1次行使偽造公文書罪及5次行使偽造私
    文書罪等6罪間；被告甲○○所犯上開2次行使偽造私文書罪
    間，均係犯意各別，行為互殊，應予分論併罰。再查被告丁
    ○○、甲○○各曾受如犯罪事實欄一所載之有期徒刑之執行
    完畢，有刑案資料查註紀錄表在卷可稽。其等於有期徒刑執
    行完畢後之五年以內故意再犯本件有刑徒刑以上之罪，均為
    累犯，皆應依刑法第47條第1項規定，加重其刑。原審法院
    就被告丁○○所涉如犯罪事實欄二之(一)、(二)、(六)部分之犯行
    ，認其罪證明確，而各予論科，固屬有據。然查此部分犯罪
    事實，同案被告乙○○並無證據參與謀議，或為行為分擔，
    應為無罪之判決（詳後述），原判決將被告乙○○列為共同
    正犯，自有違誤。被告丁○○上訴意旨否認犯行，並執前詞
    指摘原判決此部分不當，雖無理由，惟原判決既有上揭可議
    之處，仍應由本院將此部分撤銷改判。爰審酌被告丁○○之
    素行，其犯罪之動機、目的，及在本件各該犯行中居於主導
    地位，事後於本院卻改口辯稱遭陷害，毫無悔悟之心，及詐
    欺之情節手段惡劣，造成被害人鉅額損失，且均未與告訴人
    和解、賠償損失等一切情狀，分別量處如主文第2項所示之
    刑示懲。至如附件1之一所示偽造之廖學國印章1顆、附件1
    之六所示偽造之「廖學國」印文及署名；附件2之二所示偽
    造之「廖萬得署名；附件6之一所示偽造之廖萬得印章1顆、
    附件6之二所示偽造之「廖萬得」印文及署名、附件6之三所
    示偽造之「廖學國」印文及署名、附件6之四所示偽造之「
    廖學國」印文及署名、附件6之五所示偽造之「許瑞慶」印
    文及署名，均應依刑法第219條之規定，予以宣告沒收。另
    附件1之二、三、四、五所示之物；附件2之一所示之物，均
    係被告丁○○等人犯各該犯行時，與其共犯所有，供犯罪所
    用之物，則應依刑法第38條第1項第2款規定，宣告沒收【註
    ：偽造之「廖學國」、「廖萬得」、「許瑞慶」國民身分證
    各1張，既均沒收，則其上偽造之「內政部印」之公印文，
    均不另依刑法第219條規定諭知沒收，附此說明】。
四、原審法院就被告甲○○部分，及被告丁○○所涉如犯罪事實
    欄二之(三)、(四)、(五)部分之犯行，因認其所犯罪證明確，適用
    刑法第28條、第216條、第210條、第211條、第218條第1項
    、第339條第1項、第3項、第55條前段、第47條第1項、第21
    9條、第38條第1項第2款，刑法施行法第1條之1規定，審酌
    被告丁○○、甲○○之素行，犯罪之動機、目的，渠等在各
    該犯行中之參與程度、主其事與否、分得之詐欺款項多寡、
    犯罪後之態度，及詐欺之情節手段惡劣，造成被害人鉅額損
    失，且尚未與告訴人和解、賠償損失等一切情狀，分別量處
    如主文附表各該犯罪事實欄所示之刑，並就被告甲○○部分
    定其應執行之刑。復明如附件3之一、二所示偽造之偽造
    之許瑞慶、陳善其印章各1顆、附件3之四所示偽造之「許瑞
    慶」印文及署名；附件4所示偽造之證明內偽造之「許瑞慶
    」印文及署名；附件5之一所示偽造之廖學琛印章1顆、附件
    5之二所示偽造授權書內偽造之「廖學琛」印文及署名、偽
    造之「陳善其」署名，均應依刑法第219條之規定，予以宣
    告沒收。另附件3之三所示之物，均係被告丁○○等人犯各
    該犯行時，與其共犯所有，供犯罪所用之物，則應依刑法第
    38條第1項第2款規定，宣告沒收【註：偽造之「許瑞慶」國
    民身分證1張，既已沒收，則其上偽造之「內政部印」之公
    印文，自不另依刑法第219條規定諭知沒收】。核其認事用
    法均無違誤，量刑亦屬適當，應予維持。被告丁○○上訴意
    旨否認犯行，被告甲○○上訴意旨否認如犯罪事實欄二之(四)
    所示之犯行，並認原審法院量刑過重，而各執陳詞指摘原判
    決不當，均無理由，應予駁回。並就被告丁○○上開撤銷改
    判部分所處主刑，與駁回上訴部分所處主刑，依法定其應執
    行之刑。
貳、無罪部分（即被告乙○○、丙○○部分）：
一、公訴意旨另略以：被告乙○○就上開犯罪事實欄二之(一)、(二)
    、(六)之犯罪事實均有參與，而與被告丁○○、江秉榮、徐法
    興等人為共同正犯，分別涉犯刑法第216條、第210條、第21
    1條、第339條第1項等罪嫌。另被告丙○○則就上開犯罪事
    實欄二之(五)部分之犯罪事實，與被告丁○○、江秉榮等人共
    同涉犯刑法第216條、第210條之行使偽造私文書、第339條
    第3項、第1項之詐欺取財未遂罪嫌云云（此部分由臺灣臺中
    地方法院檢察署檢察官以97年度偵字第27729號追加起訴）
    。
二、訊之被告乙○○固坦承曾由同案被告丁○○接送出門途中，
    因丁○○突然接獲電話要洽談土地買賣之事，而臨時轉往藝
    園堂人文茶館，亦曾將郵局帳戶借予丁○○使用，及受丁○
    ○之囑咐為之提領現款等情不諱；另訊之丙○○亦坦承曾於
    96年9月中旬某日上午前往住處附近之咖啡廳觀看趙聰仁等
    人洽談土地買賣之事等情不諱，然二人均堅決否認有何參與
    上開犯罪之情事。被告乙○○辯稱：伊對本件犯罪事實全不
    知情，僅係將郵局帳戶借被告丁○○使用，有時被告丁○○
    也會叫伊幫忙領錢，曾問過他要領這麼多錢做什麼，他就要
    伊不要問；至於在藝園堂人文茶館，其僅自行點餐在另一桌
    吃，並不知丁○○所洽談買賣之詳情等語。被告丙○○則辯
    稱：其單純應丁○○之託，前往咖啡廳察看買賣是否有簽成
    而已，並不知詳細內容等語。
三、按犯罪事實應依證據認定之，無證據不得認定犯罪事實。又
    不能證明被告犯罪者，應諭知無罪之判決，刑事訴訟法第15
    4條第2項、第301條第1項分別定有明文。再認定不利於被告
    之事實，須依積極證據，苟積極證據不足為不利於被告事實
    之認定時，即應為有利於被告之認定，更不必有何有利之證
    據。另按事實之認定，應憑證據，如未能發現相當證據，或
    證據不足以證明，自不能以推測或擬制之方法，以為裁判基
    礎；又認定犯罪事實，所憑之證據，雖不以直接證據為限，
    間接證據亦包括在內，然無論直接或間接證據，其為訴訟上
    之證明，須於通常一般之人均不致於有所懷疑，而得確信其
    為真實之程度者，始得據之為有罪之認定，倘其證明尚未達
    到此一程度，而有合理性懷疑之存在時，即無從為有罪之認
    定。再按告訴人之告訴，係以使被告受刑事追訴為目的，其
    指訴是否與事實相符，仍應調查其他證據，以資審認，必被
    害人所述被害情形，無瑕疵可指，且就其他方面調查，又與
    事實相符，始足據為有罪判決之基礎（最高法院30年上字第
    816號判例、40年臺上字第86號判例、30年上字第1831號判
    例、76年臺上字第4986號判例及81年度臺上字第3539號判決
    可資參照）。復以刑事訴訟法第161條已於91年2月8日修正
    公布，其第1項規定：檢察官就被告犯罪事實，應負舉證責
    任，並指出證明之方法。因此，檢察官對於起訴之犯罪事實
    ，應負提出證據及說服之實質舉證責任。倘其所提出之證據
    ，不足為被告有罪之積極證明，或其指出證明之方法，無從
    說服法院以形成被告有罪之心證，基於無罪推定之原則，自
    應為被告無罪判決之諭知（最高法院92年臺上字第128號判
    例可資參照）。
四、本件公訴意旨認被告乙○○、丙○○分別涉犯上開行使偽造
    私文書、詐欺取財、詐欺取財未遂等罪嫌，無非係以共同被
    告丁○○、江秉榮均坦承上開土地買賣係騙局無訛，並有告
    訴人江慧淑、何協固、趙聰仁之指述、證人劉月琴、謝世明
    於偵查時之證述，及偽造如附件1、2、3、6所示之物品、文
    書等，暨被告乙○○申設之臺中漢口路郵局帳交易明細資料
    為其論據。惟查：
  (一)、就被告乙○○部分：
    1.本件同案共犯丁○○、江秉榮、甲○○、徐法興等人自警
      訊迄本院審理止，始終未曾供證被告乙○○就上開詐騙案
      ，有何參與謀議或行為分擔之情形。至證人江慧淑、何協
      固、劉月琴等人雖曾證述被告乙○○曾與丁○○同時出現
      在洽談土地買賣之現場；另於原審審理時分別證稱：（
      檢察官問江慧淑：你在向廖學國買賣803地號土地，交付
      金錢是96年6月11日之前，你與丁○○或乙○○、劉月琴
      之間，有無針對買賣此筆土地討論過？）偶而會討論一下
      ，但是我們全程交給丁○○跟賣主討論相關事宜，包括價
      錢、拿地籍圖給我們看……。（檢察官問：你說偶而討論
      一下，是跟誰討論？）丁○○會把相關資料及地籍圖給我
      看，劉月琴會跟我們電話聯絡，丁○○在場，乙○○就會
      在場。（檢察官問：6月11日交錢之前，你和丁○○、乙
      ○○討論過幾次？）看地籍圖，有時候會到現場看土地，
      2、3次。（檢察官問：當天在藝園堂茶館是否討論到付款
      方式，丁○○是否提到450萬元要在乙○○漢口路郵局兌
      現？）這要問我先生比較清楚，但最後這筆450萬元是匯
      到乙○○漢口路郵局帳戶。（檢察官問：96年7月9日向廖
      萬得購得803號土地持分也是在藝園堂人文茶館嗎？在場
      有何人？）是，江秉榮、廖萬得、丁○○、劉月琴、我，
      乙○○部分因為丁○○說乙○○在另外一個包廂跟一個朋
      友在保管一個1千2百萬現金（是丁○○要交給廖萬得的買
      賣價金），等契約書都簽好後，後來乙○○才出現，我正
      跟劉月琴在聊天，只是有瞄到有人提了一個手提的大手提
      袋過來，最後這個手提袋有交到廖萬得手上，我跟劉月琴
      有懷疑為什麼都不用清點現金，但是當場沒有說。（檢察
      官問：7月9日你交付受款人為乙○○之支票，你為何會開
      受款人為乙○○的支票？）這是丁○○自己要求的。」；
      （檢察官問何協固：是否有透過丁○○向自稱廖學國之
      人購買廣福段803地號土地？）有。（檢察官問：這塊土
      地你們簽約及付款在96年6月11日，在此之前你有跟丁○
      ○討論過土地買賣的事宜嗎？）有，是丁○○找我們講的
      ，我們有意願購買土地，劉月琴介紹我們認識之後，丁○
      ○找我們講買賣事宜。（檢察官問：丁○○找你們討論時
      ，有無跟別人一起？）乙○○，在跟我們討論當中，乙○
      ○大都有出現，要買之前講過2、3次。我們有討論到土地
      坐落地點、價格。（檢察官問：96年6月11日在藝園堂人
      文茶館簽約時付款時你有在場嗎？）有。（檢察官問：當
      時還有何人？）江秉榮、劉月琴、丁○○、我、乙○○【
      註：何協固記錯，乙○○此次不在場】、我太太江慧淑、
      假「廖學國」。（檢察官問：當場是誰要求你把450萬元
      匯到乙○○漢口路郵局帳戶內？）是丁○○，6月11日簽
      完約之後，約1、20天，丁○○打電話叫我跟我太太出來
      ，到惠中寺，他把乙○○漢口路郵局帳號給我，叫我把
      450 萬萬元的第二期款匯乙○○的帳戶，這次乙○○有無
      出來我不記得。（檢察官問：你當時有無問丁○○為何要
      把錢匯入乙○○帳戶？）丁○○說地主要急著用錢，希望
      我們趕快付款，有算比較便宜，我當時有問為何要匯到乙
      ○○帳戶，丁○○只說匯入乙○○戶頭就對了，他們就會
      領去交給地主。（檢察官問：你們另外透過丁○○向廖萬
      得購買廣福段803地號土地，在96年7月9日簽約之前有無
      跟丁○○討論過買賣事宜？）我們買了廖學國二百多坪之
      後，有意願在那個地段再購買，丁○○就說廖學國的親戚
      叫廖萬得的，在那地段也有持分要賣，丁○○說他的舅媽
      也要買，要和我們共同合買，7月9日之前有講1、2次。（
      檢察官問：你說見面約1、2次，乙○○有無出現？）乙○
      ○幾乎都有出現。」；「（檢察官問劉月琴：96年6月
      11日你有無和丁○○、江慧淑等人在藝園堂茶館討論台中
      市○○區○○段803地號土地買賣事宜？）。有。（請詳
      細說明天在場人，討論何細節？）除我、丁○○、江慧淑
      ，還有江秉榮、何協固，還有自稱廖學國的人。我有問乙
      ○○為何沒有來，丁○○說怕乙○○嘴快跟丁○○的媽媽
      講。（96年7月9日你有無去藝園堂討論803地號廖萬得簽
      約事宜？）有，江秉榮、廖萬得、江慧淑、丁○○，邱賢
      說乙○○部在另外一間隔間那邊顧錢，等江慧淑與丁○○
      簽好買賣契約後，丁○○就走出去我們這間，不久，就跟
      乙○○一起進來，有拿了一個看起來很重的手提袋，丁○
      ○就把這個手提袋交給坐在靠裡面的賣主廖萬得，所以那
      時就看到乙○○進來，江慧淑還有問丁○○，那麼多錢你
      只叫乙○○一個人看管，丁○○說還有叫另外一個人顧錢
      。（檢察官問：你在偵訊時供述的乙○○涉案情形可否說
      明？乙○○只有第三件（指96年6月11日）訂約時沒有出
      面，其他都有出面。」云云。然綜合該3位證人證述，均
      僅係由丁○○主導整件買賣過程，被告乙○○則未參與任
      何意見。衡之被告乙○○當時已與丁○○交往甚久，而論
      及婚嫁，並同住丁○○處，具事實上婚姻關係，此業經被
      告供述甚詳，核與證人即被告乙○○之妹吳美瑢於本院結
      證相符，則本件被告乙○○與丁○○同時出現土地交易洽
      談現場，自不能過度解讀認其必然知悉該等土地買賣係丁
      ○○出於惡意詐騙之局，而參與意見或分工。況丁○○於
      本件詐騙案之前未久，確曾仲介告訴人江慧淑買賣2筆土
      地，均已合法完成交易，有相關買賣契約書等文書在卷可
      稽，並為告訴人江慧淑自承無訛，則被告乙○○確信上開
      土地買賣，均屬合法交易，而陪同丁○○在場，與吾人日
      常生活經驗法則並不相悖。至告訴人江慧淑、何協固及證
      人劉月琴一同於96年7月9日在藝園堂與被告丁○○等人簽
      好買賣契約後，佯為交付現金予賣方時，是否由被告乙○
      ○先保管佯稱內有1千2百萬元現金之手提袋，之後由其他
      包廂出來交予被告丁○○，再交給假地主廖萬得等情節，
      江慧淑、何協固、劉月琴等均未能明確指證；彼等之得有
      被告乙○○係在其他包廂保管現金之印象，更均係「由丁
      ○○告知」，而非親自見聞，亦難據以認定被告乙○○有
      參與本件詐騙分工。
    2.至告訴人江慧淑、何協固就犯罪事實欄二之(一)、(二)部分，
      被詐欺而交付之土地價款，均係透過被告乙○○之臺中漢
      口路郵局帳戶兌現，固為被告乙○○自承：確實有借郵局
      存簿給被告丁○○使用，亦有幫被告丁○○領錢，曾問過
      他要領這麼多錢做什麼等語，並有上開帳戶交易明細可稽
      。但衡諸被告乙○○與丁○○有事實上婚姻關係，有如上
      述，丁○○借用被告乙○○郵局帳戶，以供其交易使用，
      就社會常情觀之，已難認有何違常之處。且細繹被告乙○
      ○上開臺中漢口路郵局帳戶之交易明細資料，於本件告訴
      人江慧淑等被詐欺而交付款項前，即曾於96年3月21日、4
      月11日、4月13日、5月2日、5月15日，分別有金額為50萬
      元、350萬元、100萬元、350萬元及350萬元之大額存提款
      情形，該期間又適與丁○○仲介告訴人江慧淑完成合法土
      地買賣之時間大致相符。則被告乙○○就檢察官對其起訴
      之犯罪事實，辯稱不知情，並非完全不足採信。
    3.此外，復查無任何積極證據，足證被告乙○○確有參與上
      開犯罪事實欄二之(一)、(二)所示之詐欺犯行；而犯罪事實欄
      二之(六)所示之行使偽造私文書，既係由同案被告丁○○為
      掩飾犯罪事實欄二之(一)、(二)之犯行，而提出偽造之領據，
      公訴意旨更未舉證證明被告乙○○如何參與此部分犯行，
      自不能以推測之詞，遽予論罪科刑。原審法院就此部分，
      對被告乙○○為論罪科刑之判決，自有違誤。被告乙○○
      上訴意旨否認犯罪，並執以指摘原判決此部分不當，即有
      理由，應由本院將原判決關於被告乙○○部分撤銷，改為
      無罪判決。
  (二)、就被告丙○○部分：
    1.同案被告丁○○於檢察官偵查及原審審理時均以證人之身
      分具結證稱：被告丙○○係應伊之要求，才代替伊至工業
      路咖啡廳，被告丙○○並不了解是何土地之買賣；她不知
      道是要詐騙買方之事，亦未參與此件詐騙案之策劃，被告
      丙○○後來只告訴伊該件買賣沒有成交等語（見臺灣臺中
      地方法院檢察署97年度偵字第27729號卷第20、21頁及原
      審98年度訴字第461號卷98年4月8日審理筆錄）。
    2.又同案被告江秉榮固於97年10月29日檢察官偵查時以被告
      身分供稱：「（檢察官問：趙聰仁這件策劃時有誰？）丁
      ○○、丁○○的妹妹、我……」云云（見臺灣臺中地方法
      院檢察署97年度偵字第22500號卷第69頁）；然並未詳述
      渠等之間究係如何策劃、如何分工、詐得金錢如何分配等
      重要事項，僅有上開模糊、籠統之說法；而其嗣後於原審
      審理時則以證人身分具結作證稱：假地主廖學琛此件詐騙
      案是伊與被告丁○○一起策劃的，被告丁○○有提到要由
      被告丙○○擔充作本件之正常仲介，被告丙○○亦未曾參
      與該件詐騙案之商討策劃，即─（辯護人問：這件騙局丙
      ○○有跟你討論嗎？）丁○○跟我講丙○○要當真正的介
      紹人，可以賺得正當的仲介費，丙○○從來沒有跟我及丁
      ○○討論過詐騙的細節（見原審97年度訴字第4761號卷98
      年318日審判筆錄）。
    3.再者，證人即告訴人趙聰仁自檢察官偵查至原審審理時均
      係證述，未曾與被告丙○○就本件土地買賣詐騙案有何接
      洽或討論（見臺灣臺中地方法院檢察署97年度偵字第2772
      9號卷第28頁及原審98年度訴字第461號卷98年3月18日審
      理筆錄）。而且對於在臺中市○○○路某咖啡廳（原本雙
      方約定要簽約）當天的情節，證人趙聰仁亦具結證稱：「
      （辯護人問：你在現場有看到在庭的被告丙○○嗎？）我
      的主要目標是廖學琛，進去坐下來後，他們有三個男的，
      其中有一個男的介紹地主廖學琛，我主要跟那個假的廖學
      琛談契約的事，在庭的被告我沒什麼印象。」、「（辯護
      人問：你們在談的過程中，有提到地主就是要現金或銀行
      本票，而不要支票嗎？）有談到，廖學琛旁邊那個介紹廖
      學琛的人，都是那個人在主導。」、「（辯護人問：簽約
      當天或簽約之前，從來沒有跟在場的被告丙○○見過面？
      ）是的，簽約當天只記得有一個女的，但我不能確定是在
      庭的被告，當天那個女的沒有講話，而且在場的時間很短
      。」、「（辯護人問：你說有人跟你提起只要現金或銀行
      本票的是男的還是女的？）男的。」（見原審97年度訴字
      第4761號卷98年3月18日審判筆錄）。綜合證人趙聰仁於
      原審98年3月18日之證詞觀之，被告丙○○在臺中市○○
      ○路咖啡廳內並沒有講話，更未有向證人趙聰仁提及賣方
      只要現金或銀行本票之事甚明。
    4.另證人謝世明於原審98年4月8日審理時證稱：96年9月中
      旬某日，在臺台中市○○○路咖啡廳準備簽約當天之前，
      完全沒有與被告丙○○接觸過等語。而證人謝世明於97年
      年10月9日檢察官偵查時僅具結證稱：對方要求拿現金600
      萬元，所以當場沒有簽成等語（見臺灣臺中地方法院檢察
      署97年度偵字15934號卷(一)第203頁），完全未提及被告丙
      ○○；惟至98年1月14日檢察官偵查時才第一次提到被告
      丙○○稱：「（檢察官問：你剛才為何說這女子沒有與你
      們談土地買賣的事？）剛見面時，這個女子有講地主要求
      付郵局現金或本票，不收支票，她就大致提議這事，提議
      完，我們就跟地主談」云云；而至原審98年4月8日審理時
      再度以證人身分詢問時，證人謝世明證稱：在當天簽約之
      前，假的陳（善其）先生就跟他們說當天簽約之訂金要付
      現金六百萬元或郵局本票，於辯護人問起：「在法庭上之
      被告（丙○○）在去咖啡廳付訂金之前或當天，有無與你
      們洽談買賣土地事宜？」時，證人謝世明稱：「在咖啡廳
      當天她也有說訂金要付現金，但有無說要付郵局本票，伊
      沒有印象」等語；在辯護人再問：「被告（丙○○）是突
      然說要付現金，還是跟你們有討論？」時，證人謝世明則
      證稱：「她當時有跟趙聰仁在講，說買賣價格已經很便宜
      ，所以要用現金付訂金，當時伊跟賴炯熊在旁邊有聽到」
      云云。然證人謝世明此一證詞已與證人趙聰仁於原審98年
      3月18日之證詞完全不符（趙聰仁係證稱：被告丙○○在
      臺中市○○○路咖啡廳內並沒有講話，當然更不可能有向
      其提及賣方只要現金或郵局本票為訂金之事）。嗣後，在
      審判長提示其證人趙聰仁於原審98年3月18日之證詞予謝
      世明表示意見時，證人謝世明乃改稱：趙先生有時會出去
      抽煙，可能沒有聽到，被告（丙○○）確實有提供賣方要
      求現金或郵局本票為訂金的意見等語。再之後，於被告丙
      ○○向其詢問：「你說我有說要現金或郵局本票，是否我
      對你說的？）」，證人謝世明則答稱：「在商討如何付訂
      金的時候，她有提議要付現金，當時賴炯熊跟我在那一桌
      ，她向我們說的」云云。是以，觀諸證人謝世明於原審98
      年4月8日審理時同一天之證詞，前後已有所不一致，非可
      認無瑕疵可指，且賴炯熊已死亡，亦無法再為求證，則本
      件僅以證人謝世明前後不相一致，非全無瑕疵之證詞，即
      遽認被告丙○○即有向告訴人等表明賣方只要現金或郵局
      本票為訂金乙事，已有相當疑義；退步言之，縱或被告丙
      ○○有向告訴人等為上開言詞之表示，證據上是否足以認
      定被告丙○○就本件土地詐騙案，即與同案被告丁○○、
      江秉榮等人有犯意聯絡及行為分擔，而得認係共同正犯，
      亦尚值商榷。
    5.況據證人即趙聰仁之妻胡翠琴於偵查中結證稱：「（問：
      買賣過程？）賴尚熊介紹我買土地，因我從事代書很久了
      ，一開始就覺得價錢便宜到不合理，且我對803地號這邊
      本來就有持分，我對每個地主都很熟，所以聽到803地號
      時，就打電話給每地主，但每個地主都說沒有要賣土地，
      我就故意約出來談一談，所以在麥當勞見面時，我自稱是
      仲介，實際上買主是我，丁○○以為我是仲介，當時我也
      暗示丁○○不可以騙人，丁○○就告訴賴尚熊說『胡翠琴
      太內行了，我不要再接觸到胡翠琴』，後來我就不再出面
      ，表示另有買主要買這塊土地……」等語（見97年度偵字
      第15934號卷(一)第203頁以下）。足見被告丁○○係先警覺
      告訴人趙聰仁夫妻可能識破其詐術，又不確知告訴人已知
      悉其中有詐，乃假意推由被告丙○○出面代為查探買賣洽
      談結果，如遭識破，便可以未在場洽談為由，脫卸自己罪
      責；如未遭識破而詐騙得手，又可以其已託被告丙○○出
      面為由，自共犯處分得贓款。益證被告丙○○係在不知情
      之下臨時被利用前往洽談買賣現場查看。
    6.綜上所述，本院認本件尚缺乏足以證明被告丙○○有與被
      告丁○○、江秉榮等人有何共同行使偽造私文書、詐欺取
      財之犯意聯絡及行為分擔之積極證據。此外，公訴意旨所
      提出之證據，尚不足為被告丙○○有罪之積極證明，或其
      指出證明之方法，無從說服法院以形成被告丙○○有罪之
      心證，即現存證據既不能證明被告丙○○犯罪，原審法院
      因而依法為被告丙○○無罪之諭知，經核自無不合。檢察
      官上訴意旨仍認被告丙○○確有參與此部分犯罪，並執以
      指摘原判決不當，並無理由，應予駁回。
據上論斷，依刑事訴訟法第368條、第369條第1項前段、第364條
、第299條第1項前段、第301條第1項，刑法第28條、第216條、
第211條、第210條、第218條第1項、第339條第1項、第55條前段
、第47條第1項、第219條、第38條第1項第2款、第51條第5款，
刑法施行法第1條之1，判決如主文。
本案經檢察官戊○○到庭執行職務。
中    華    民    國    98    年    11    月    5     日
            刑事第六庭  審判長法  官  李  文  雄
                              法  官  陳  如  玲
                              法  官  邱  顯  祥
上列正本證明與原本無異。
如不服本判決應於收受送達後十日內向本院提出上訴書狀，其未
敘述上訴之理由者並得於提起上訴後十日內向本院補提理由書（
均須按他造當事人之人數附繕本）「切勿逕送上級法院」。
                              書記官  許  美  惠
中    華    民    國    98    年    11    月    5     日
附錄本案論罪科刑法條：
刑法第210條：
偽造、變造私文書，足以生損害於公眾或他人者，處五年以下有
期徒刑。
刑法第211條：
偽造、變造公文書，足以生損害於公眾或他人者，處一年以上七
年以下有期徒刑。
刑法第216條：
行使第210條至第215條之文書者，依偽造、變造文書  或登載不
實事項或使登載不實事項之規定處斷。
刑法第218條第1項：
偽造公印或公印文者，處五年以下有期徒刑。
刑法第339條第1項：
意圖為自己或第三人不法之所有，以詐術使人將本人或第三人之
物交付者，處五年以下有期徒刑、拘役或科或併科一千元以下罰
金。
附表：
┌────┬──────────────────────┐
│犯罪事實│宣告刑                                      │
│欄      │                                            │
├────┼──────────────────────┤
│二之(一)  │丁○○共同行使偽造公文書，足以生損害於公眾及│
│        │他人，累犯，處有期徒刑壹年陸月。如附件1所示 │
│        │之物品，沒收。                              │
├────┼──────────────────────┤
│二之(二)  │丁○○共同行使偽造私文書，足以生損害於公眾及│
│        │他人，累犯，處有期徒刑拾月。如附件2所示之物 │
│        │品，沒收。                                  │
├────┼──────────────────────┤
│二之(三)  │丁○○共同行使偽造私文書，足以生損害於公眾及│
│        │他人，累犯，處有期徒刑壹年貳月。如附件3所示 │
│        │之物品，沒收。                              │
│        │甲○○共同行使偽造私文書，足以生損害於公眾及│
│        │他人，累犯，處有期徒刑拾月。如附件3所示之物 │
│        │品，沒收。                                  │
├────┼──────────────────────┤
│二之(四)  │丁○○共同行使偽造私文書，足以生損害於公眾及│
│        │他人，累犯，處有期徒刑捌月。如附件4所示之物 │
│        │品，沒收。                                  │
│        │甲○○共同行使偽造私文書，足以生損害於公眾及│
│        │他人，累犯，處有期徒刑陸月。如附件4所示之物 │
│        │品，沒收。                                  │
├────┼──────────────────────┤
│二之(五)  │丁○○共同行使偽造私文書，足以生損害於公眾及│
│        │他人，累犯，處有期徒刑捌月。如附件5所示之物 │
│        │品，沒收。                                  │
├────┼──────────────────────┤
│二之(六)  │丁○○共同行使偽造私文書，足以生損害於公眾及│
│        │他人，累犯，處有期徒刑捌月。如附件6所示之物 │
│        │品，沒收。                                  │
└────┴──────────────────────┘
附件1：
 ┌──┬────────────┬───────────┐
 │編號│偽造之文書或印章名稱    │應沒收之物及數量      │
 ├──┼────────────┼───────────┤
 │ 一 │廖學國之印章            │偽造之左揭印章1顆     │
 ├──┼────────────┼───────────┤
 │ 二 │廖學國之國民身分證      │偽造之左揭國民身分證  │
 │    │                        │1張（含偽造之「內政部 │
 │    │                        │印」印文1枚）         │
 ├──┼────────────┼───────────┤
 │ 三 │廖學國之臺灣省臺中市西屯│偽造之左揭印鑑證明1張 │
 │    │區戶政事務所印鑑證明    │（內含偽造之「臺中市西│
 │    │                        │  屯區戶政事務所印」印│
 │    │                        │  文1枚）             │
 ├──┼────────────┼───────────┤
 │ 四 │廖學國之廣福段803地號土 │偽造之左揭土地所有權狀│
 │    │地所有權狀（發狀日期為62│1張（內含偽造之「臺中 │
 │    │年6月）                 │市中正地政事務所印」印│
 │    │                        │文1枚）               │
 ├──┼────────────┼───────────┤
 │ 五 │廖學國之廣福段803地號臺 │偽造之左揭土地所有權狀│
 │    │中市中興地政事務所土地所│1張（內含偽造之「臺中 │
 │    │有權狀（發狀日期為96年1 │市中興地政事務所印」印│
 │    │月30日）                │文1枚）               │
 ├──┼────────────┼───────────┤
 │ 六 │廖學國與江慧淑之土地買賣│左揭偽造契約書內之偽造│
 │    │契約書                  │之「廖學國」印文17枚、│
 │    │                        │「廖學國」署名3枚（含 │
 │    │                        │付款簽收欄2枚、立契約 │
 │    │                        │書人賣方欄1枚）       │
 └──┴────────────┴───────────┘
附件2：
 ┌──┬────────────┬───────────┐
 │編號│偽造之文書名稱          │應沒收之物及數量      │
 ├──┼────────────┼───────────┤
 │ 一 │廖萬得之國民身分證      │偽造之左揭國民身分證  │
 │    │                        │1張（含偽造之「內政部 │
 │    │                        │印」印文1枚）         │
 ├──┼────────────┼───────────┤
 │ 二 │廖萬得與江慧淑之土地買賣│左揭偽造契約書內偽造之│
 │    │                        │「廖萬得」署名2枚（含 │
 │    │                        │付款簽收欄、立契約書人│
 │    │                        │賣方欄各1枚）、指紋   │
 │    │                        │12枚                  │
 └──┴────────────┴───────────┘
附件3：
 ┌──┬────────────┬───────────┐
 │編號│偽造之文書或印章名稱    │應沒收之物及數量      │
 ├──┼────────────┼───────────┤
 │ 一 │許瑞慶之印章            │偽造之左揭印章1顆     │
 ├──┼────────────┼───────────┤
 │ 二 │陳善其之印章            │偽造之左揭印章1顆     │
 ├──┼────────────┼───────────┤
 │ 三 │許瑞慶之國民身分證      │偽造之左揭國民身分證  │
 │    │                        │1張（含偽造之「內政部 │
 │    │                        │印」印文1枚）         │
 ├──┼────────────┼───────────┤
 │ 四 │許瑞慶與何忠厚、江慧淑之│「許瑞慶」印文15枚、「│
 │    │不動產買賣契約書        │許瑞慶」署名3枚（立契 │
 │    │                        │約書人賣方欄、收款人簽│
 │    │                        │名蓋章欄、增壹條款處各│
 │    │                        │1枚）、「陳善其」在介 │
 │    │                        │紹人欄之印文及署名各1 │
 │    │                        │枚。                  │
 └──┴────────────┴───────────┘
附件4：
 ┌──┬────────────┬───────────┐
 │編號│偽造之文書名稱          │應沒收之物及數量      │
 ├──┼────────────┼───────────┤
 │ 一 │許瑞慶委託丁○○代為領錢│左揭偽造證明內偽造「許│
 │    │之證明1張               │瑞慶」印文、署名各1枚 │
 │    │                        │）                    │
 └──┴────────────┴───────────┘
附件5：
 ┌──┬────────────┬───────────┐
 │編號│偽造之文書或印章名稱    │應沒收之物及數量      │
 ├──┼────────────┼───────────┤
 │ 一 │廖學琛之印章            │偽造之左揭印章1顆     │
 ├──┼────────────┼───────────┤
 │ 二 │廖學琛授權陳善其出售廣福│「廖學琛」之署名及印文│
 │    │段803地號之授權書       │各1枚、「陳善其」之署 │
 │    │                        │名1枚                 │
 └──┴────────────┴───────────┘
附件6：
 ┌──┬────────────┬───────────┐
 │編號│偽造之文書、印章名稱    │應沒收之物及數量      │
 ├──┼────────────┼───────────┤
 │ 一 │廖萬得之印章            │偽造之左揭印章1顆     │
 ├──┼────────────┼───────────┤
 │ 二 │廖萬得於96年7月10日收到 │「廖萬得」之印文、署名│
 │    │乙○○交付之200萬元之領 │各1枚                 │
 │    │據1張                   │                      │
 ├──┼────────────┼───────────┤
 │ 三 │廖學國於96年7月12日收到 │「廖學國」之印文、署名│
 │    │乙○○交付之450萬元之領 │各1枚                 │
 │    │據1張                   │                      │
 ├──┼────────────┼───────────┤
 │ 四 │廖學國於96年7月18日收到 │「廖學國」之印文、署名│
 │    │乙○○交付之450萬元之領 │各1枚                 │
 │    │據1張                   │                      │
 ├──┼────────────┼───────────┤
 │ 五 │票號A0000000及A0000000號│「許瑞慶」之印文、署名│
 │    │、面額各350萬元、受款人 │各1枚                 │
 │    │均為許瑞慶之郵局支票影本│                      │
 │    │1張                     │                      │
 └──┴────────────┴───────────┘


司法院資訊處製作；財團法人民間司法改革基金會備份。
